【裁判字號】    96,訴,1785
【裁判日期】    970515
【裁判案由】    違反槍砲彈藥刀械管制條例
【裁判全文】
臺灣桃園地方法院刑事判決              96年度訴字第1785號
公  訴  人  臺灣桃園地方法院檢察署檢察官
被      告  甲○○
指定辯護人  本院公設辯護人丙○○
上列被告因違反槍砲彈藥刀械管制條例案件，經檢察官提起公訴
（96年度偵字第13986 號），本院判決如下：
    主  文
甲○○共同未經許可，持有可發射子彈具有殺傷力之改造手槍，
處有期徒刑參年貳月，併科罰金新臺幣伍萬元，罰金如易服勞役
，以新臺幣壹仟元折算壹日。扣案仿COLT廠半自動手槍製造之改
造手槍壹枝（含彈匣壹個，槍枝管制編號：0000000000號）沒收
。
    事  實
一、甲○○明知可發射子彈具有殺傷力之改造手槍為槍砲彈藥刀
    械管制條例所管制之物品，未經許可，不得無故持有。緣其
    友人乙○○將所持有之有具有殺傷力之仿COLT廠半自動手槍
    ，換裝土造金屬槍管而成之改造手槍1 枝（含彈匣1 個，槍
    枝管制編號：0000000000號）置於車牌號碼4F-3926 號自小
    客車內，嗣前開車輛因積欠款項而遭銀行拖吊，乙○○因而
    央請甲○○為其取回前開手槍。甲○○即與乙○○基於非法
    持有具有殺傷力改造手槍之犯意聯絡，於96年5 月15日晚間
    9 時50分許，駕駛車牌號碼6525 -PD號自小客車，至桃園縣
    桃園市○○○路○ 段79號中油加氣站前，向銀行人員取回前
    開改造手槍1 枝，並將之置於其所駕駛之自小客車內而無故
    持有之。嗣經警接獲線報，於同日晚間10時15分許，在上址
    查獲，並扣得前開改造手槍。
二、案經桃園縣政府警察局龜山分局報告臺灣桃園地方法院檢察
    官偵查起訴。
    理  由
一、證據能力：
  (一)按被告以外之人於審判外之言詞或書面陳述，除法律有規定
    者外，不得作為證據；被告以外之人於偵查中向檢察官所為
    之陳述，除顯有不可信之情況者外，得為證據；又被告以外
    之人於審判外之陳述，雖不符刑事訴訟法第159 條之1 至第
    159 條之4 之規定，而經當事人於審判程序同意作為證據，
    法院審酌該言詞陳述或書面陳述作成時之情況，認為適當者
    ，亦得為證據；當事人、代理人或辯護人於法院調查證據時
    ，知有第159 條第1 項不得為證據之情形，而未於言詞辯論
    終結前聲明異議者，視為有前項之同意，刑事訴訟法第159
    條第1 項、第159 條之1 第2 項、第159 條之5 分別定有明
    文。證人乙○○於警詢時所為之陳述，雖屬審判外之陳述，
    然被告甲○○於本院審理時同意該等證據有證據能力，且迄
    於言詞辯論終結前亦未聲明異議（見本院96年12月13日準備
    程序筆錄、本院97年4 月24日審判筆錄），本院審酌證人乙○○供述證據作成時之情況，並無不能自由陳述之情形，亦
    無違法取證或其他瑕疵，認為以之作為證據為適當自得為證
    據。再證人乙○○於偵查中向檢察官所為之陳述，雖屬審判
    外之陳述，惟現階段刑事訴訟法規定檢察官代表國家偵查犯
    罪、實施公訴，依法其有訊問被告、證人及鑑定人之權，證
    人、鑑定人且須具結，而實務運作時，檢察官偵查中向被告
    以外之人所取得之陳述，原則上均能遵守法律規定，不致違
    法取供，其可信度極高，是以，刑事訴訟法於92年2 月6 日
    修正時，即為兼顧理論與實務，以該法第159 條之1 第2 項
    規定，除顯有不可信之情況者外，得為證據。故證人乙○○
    於偵查中向檢察官所為之陳述，既已依法具結，又非檢察官
    非法取供而得，且並無證據證明證人乙○○於檢察官偵查中
    所為證述有何誤認之情形，自無顯不可信之情況，故證人乙○○於偵查中所為之證述，得作為證據。
  (二)卷附搜索、扣押筆錄、扣押物品目錄表，經查並無不得作為
    證據之事由，依法自得作為證據。
  (三)內政部警政署刑事警察局96年6 月15日刑鑑字第0960076641
    號槍彈鑑定書，係該局依檢察機關概括授權執行鑑定職務所
    出具之書面鑑定報告，依刑事訴訟法第208 條第1 項規定無
    須準用鑑定人具結之規定，且屬同法第159 條第1 項之法律
    另有規定之傳聞例外，自得作為證據。
  (四)扣案具殺傷力之改造槍枝1 枝（含彈匣1 個，槍枝管制編號
    ：0000000000號），並非供述證據，無傳聞法則之適用，與
    本案具有關聯性，且上開物證經員警合法取得，具有證據能
    力。
二、實體部分：
  (一)訊據被告甲○○矢口否認持有改造槍枝之犯行，辯稱：伊只
    是幫乙○○取回車內物品，伊不知該等物品內有槍云云。辯
    護人為被告辯護稱：被告係受託為乙○○取回物品，被告並
    未查看所取物品內容，被告不知所取回之物品中置有槍枝云
    云。
  (二)經查：
  1.扣案之改造手槍1 枝（槍枝管制編號：0000000000號），經
    送內政部警政署刑事警局鑑驗結果認：送鑑改造手槍1 枝（
    槍枝管制編號：0000000000號），認係改造手槍，由仿COLT
    廠半自動手槍製造之槍枝，換裝土造金屬槍管而成，擊發功
    能正常，可供擊發適用子彈，研判具殺傷力一情，有該局96
    年6 月15日刑鑑字第0960076641號槍彈鑑定書在卷可按，前
    開槍枝具有殺傷力一節，堪以認定。
  2.證人丁○○於本院審理時證稱：伊負責將銀行拖吊回來之車
    輛上之物品整理後交還予車主，本案車牌號碼F4-3926 號自
    用小客車上之物品係由伊整理，伊再依銀行所提供之電話與
    對方聯絡，對方曾要求親自清理車內物品，但銀行不同意。
    伊與對方相約在桃園市○○○路中油加氣站見面，當時有2
    名男子即被告及乙○○共乘1 輛汽車前來，被告及乙○○2
    人均有下車與伊在副駕駛座旁談話，但主要係乙○○與伊洽
    談。伊要求渠等提出車輛買賣契約書才能取回車上物品，但
    渠等表示契約書置於他處，伊即表示可先幫渠等整理車上物
    品，待渠等提出契約書，再另外約時間交還車上物品。當時
    乙○○曾要求必須將置於後行李箱某處之物取出，亦曾向伊
    表示車上有「車子」（臺語），但伊聽不懂，乙○○即告知
    伊「車子」就是槍之意，此時伊便知道車上有槍。伊與乙○○對話時，被告就站在乙○○旁邊，可聽聞伊與乙○○間之
    對話。之後伊因找不到乙○○所稱「車子」之物，而以電話
    與乙○○聯絡，乙○○告訴伊該物置於後行李箱隔層內，伊
    便在靠右後輪隔板與板金間找到槍枝。後來於當日傍晚4 、
    5 時許，伊以電話與渠等聯絡相約在桃園市○○○路3 段79
    號中油加氣站見面取物，對方曾與伊確認是否拿到置於後車
    廂之物。該置於後車廂之物係以塑膠袋包著，外面還有一層
    紙袋，伊不用打開，由外觀形體可看出該物為槍。第2 次見
    面時只有被告前來，伊將車牌號碼F4-3926 號自用小客車車
    內物品包括槍枝一併放在紙箱內封箱並列清單，但未在清單
    上列出「槍」，被告前來取物時有清點箱內物品，有特別詢
    問伊是否將渠等特別交代之物一起清理放在紙箱裡，伊回答
    有，被告便清點箱內物品。在伊印象中，被告只特別清點渠
    等之前特別交代伊清理之物，並未就其他物品一一核對清單
    清點，之後被告便在清單上簽名等語明確（見本院97年4 月
    24日審判筆錄）。證人丁○○僅係臨時受託整理該車牌號碼
    4F-3926 號自小客車上物品之人，與被告及乙○○並無嫌隙
    宿怨，況該置於車牌號碼4F-3926 號自小客車上之槍枝為何
    人持有、被告是否知情等節，與證人丁○○並無利害關係，
    證人丁○○自無動機及必要甘冒偽證罪責而為不實之陳述，
    其前開證述情節自屬信實。由證人丁○○前開證述可知，乙○○告知證人丁○○該車牌號碼4F-3926 號自小客車上置有
    槍枝時，被告確在場聽聞，且被告於取回前開車輛上物品時
    ，亦曾詢問證人丁○○是否確有清理渠等特別要求清理之物
    即槍枝，且被告亦特意清點該物，顯見被告明知乙○○要求
    其向證人丁○○取回之物為槍枝，被告辯稱不知為乙○○取
    回之物為槍枝云云，自無可採。
  3.再經本院勘驗證人乙○○於警詢中證述內容，證人乙○○確
    於警詢中證稱：伊有告訴丁○○車上有「車子」，被告坐在
    旁邊直接聽到等語（見本院97年3 月19日勘驗筆錄）。又證
    人乙○○於本院審理時復證稱：伊與丁○○在桃園縣大興西
    路的加氣站見面後，丁○○不讓伊拿回車上物品及證件，經
    過洽商，丁○○願意為伊打包車上物品，伊有告訴丁○○車
    上有「車子」即槍，丁○○應允幫伊打包後另約時間交付，
    伊便搭被告車子離開加氣站欲返回工廠，途中伊與丁○○通
    話，丁○○稱找不到伊所稱之「車子」，伊便告訴丁○○「
    車子」放在後行李箱隔層內，伊於警局所稱在車上告訴丁○○車內有「車子」，被告在旁邊一事，即指前開情事等語（
    見本院97年3 月19日審判筆錄）。雖證人乙○○嗣於本院審
    理時證稱：伊在車上以電話跟關先生聯絡稱車內有「車子」
    ，但伊不知被告是否有聽到上開對話，亦不知被告是否知悉
    伊所稱「車子」之意云云。然觀諸證人乙○○於該次警詢時
    陳稱：「（問：你有沒有告訴甲○○叫他去拿回來的東西裡
    面有槍？）沒有」、「（問：甲○○為什麼說有，還是你開
    玩笑講的他不當真？你說那帶有槍。）或許吧，因為我有跟
    關先生說，我車子上面有放「車子」（台語）」、「（問：
    「車子」是槍的意思嗎？）大概吧」、「（問：不要只是講
    大概，大家講話都實實在在，不要大概啦。）這是事實啊，
    我並不知道這是真的還是假的」、「（問：等於說你有跟關
    先生說裡面有槍？）對，可是我沒有跟他說那是真槍」等語
    （見本院97年3 月19日勘驗筆錄），苟證人乙○○確如其所
    述不知槍枝之真假，其何須大費周章將槍枝藏放在車輛後車
    廂夾板隔層此等隱密處，況證人乙○○迭於警詢、檢察官偵
    查中及本院審理時均證稱前開槍枝係其拾獲（見96年度偵字
    第13986 號偵查卷第60頁、97年1 月25日偵訊筆錄、本院97
    年1 月31日審判筆錄），則前開槍枝並非其花費相當代價取
    得，苟非另有所圖，大可將之丟棄，其既選擇持有，顯見對
    該槍之性能知之甚詳，其明知該槍枝絕非其所稱之「假槍」
    ，然其於警詢時竟稱不知該槍為真槍或假槍，支吾其詞，其
    畏罪及迴護被告之情昭然若揭，於此情況下，苟被告並無證
    人乙○○所稱聽聞其告知關先生車上置有槍枝之事，證人乙○○絕無可能為前開陳述，證人乙○○於警詢時既稱被告聽
    聞其告知丁○○車上置有槍枝等語，足見確有其事，足見被
    告明知該車牌號碼4F-3926 號自小客車上確置有槍枝。再者
    ，證人乙○○於本院審理時證稱：伊告訴關先生該車牌號碼
    4F-3926 號自小客車上有1 把「車子」，關先生聽後即知伊
    所稱之「車子」代表槍枝之意，因為電視、電影有關古惑仔
    之內容均會提及此等術語等語（見本院97年1 月31日審判筆
    錄），嗣於本院審理時改稱：伊在桃園市○○○路之加氣站
    跟關先生碰面後，伊有告訴關先生車上有「車子」（台語）
    ，關先生原先聽不懂伊稱「車子」之意，伊便直接告訴關先
    生「車子」係指槍，當時被告在離渠等約10幾公尺之車上等
    語（見本院97年3 月19日審判筆錄）。證人乙○○就是否明
    確告知證人丁○○該車牌號碼4F-3926 號自小客車上置有槍
    枝抑或並未明示，僅以「車子」代號指稱槍枝一節，前後所
    述不一，比對證人丁○○於本院審理時證述：伊原不瞭解證
    人乙○○所稱「車子」之意，後證人乙○○始明白告知「車
    子」係指槍枝等情，可見證人乙○○應有明確告訴丁○○該
    車牌號碼4F-3926 號自小客車上置有槍枝。復依證人丁○○
    於本院審理時證述證人乙○○告知該車牌號碼4F-3926 號自
    小客車上置有槍枝一情時，被告確實在場，則不論證人乙○○是否曾以「車子」代稱槍枝，然其後證人乙○○既已在被
    告面前明白告知證人丁○○該車牌號碼4F-3926 號自小客車
    上置有槍枝之事，被告確實知悉該車牌號碼4F-3926 號自小
    客車上置有槍枝一節無疑，證人乙○○證稱不知被告是否瞭
    解其所稱「車子」即代表槍枝云云，要屬迴護被告之詞，自
    無可採。再者，槍枝為我國法禁持有之物，業經政府再三宣
    導，被告及證人乙○○自無可能諉為不知，且證人乙○○亦
    一再陳稱：伊將槍枝置於車牌號碼4F-3926 號自小客車上，
    該車遭銀行拖吊後，伊怕日後使用該車之人若為警查獲會有
    麻煩，所以才要將槍枝取回等語（見96年度偵字第13986 號
    偵查卷第62頁、本院97年1 月31日審判筆錄），顯見證人乙○○明知持有前開槍枝恐為警查獲而有觸法之虞，且依其前
    開所述，其尚未雨綢繆替日後使用該車之人預想可能遭遇為
    警查獲，而亟欲取回槍枝以避免他人觸法，由此可推，其更
    可預想此次向銀行人員取回槍枝過程中亦有可能為警查獲，
    則其於邀被告駕車與其一同取回槍枝或嗣後央請被告為其取
    回槍枝時，豈會不事先告知被告所欲取回之物係槍枝，以供
    被告評估風險再決定是否願意陪同或代其取回槍枝，故證人
    乙○○必定會於事前將渠等此行目的係索取槍枝一事告知被
    告，被告絕無可能不知所欲取回之為槍枝。證人乙○○嗣於
    本院審理時翻異前詞，無非係為迴護被告，自無可採。
  4.被告於本院審理時自承：伊將丁○○整理好之物品大略清點
    一下後便搬到伊所駕駛之車牌號碼6525-PD 號自小客車上而
    後警察才上前查獲（見本院97年1 月31日審判筆錄、同年4
    月24日審判筆錄），顯見扣案槍枝業由被告持有。再本案扣
    案槍枝係證人乙○○央請被告為其取回一節，業據被告於警
    詢及本院審理時供陳在卷（見96年度偵字第13986 號偵查卷
    第72頁、本院96年12月13日準備程序筆錄、97年4 月24日審
    判筆錄），核與證人乙○○於警詢及本院審理時證述情節相
    符（見96年度偵字第13986 號偵查卷第60頁、本院97年1 月
    31日審判筆錄），證人乙○○並無移轉前開槍枝之持有予被
    告之意，被告亦非為證人乙○○寄藏前開槍枝，被告係依證
    人乙○○指示為其取回槍枝因而持有，故被告與證人乙○○
    係共同持有扣案槍枝無訛。
  (三)綜上所述，被告所辯要係推諉卸責之詞，全無可採。本件事
    證明確，被告犯行堪以認定，自應依法論科。
三、核被告甲○○所為，係犯槍砲彈藥刀械管制條例第8 條第4
    項之未經許可，持有可發射子彈具有殺傷力之改造手槍罪。
    被告與乙○○就上揭持有槍枝犯行，有犯意聯絡及行為分擔
    ，為共同正犯。爰審酌槍彈為我國法律明文禁止持有之物，
    且業經政府宣導已久，為社會大眾所明知之事，被告教育程
    度為高職肄業，智識程度正常，自無可能對前開違禁之事諉
    為不知，況本案槍枝並非其所有，其大可拒絕為乙○○取回
    ，然其猶無視於法禁，無故為乙○○取回前開槍枝而持有，
    自無可取，然衡其持有之具殺傷力槍枝僅一，數量尚寡，甫
    持有即為警查獲，持有時間甚短，所生危害非鉅，惟犯罪後
    於證人指證歷歷之情況下猶狡言否認，顯心存僥倖之心，態
    度不佳等一切情狀，量處如主文所示之刑，並就併科罰金部
    分，依刑法第42條第3 項前段規定諭知易服勞役之折算標準
    ，以資懲儆。扣案仿COLT廠半自動手槍，換裝土造金屬槍管
    而成之改造手槍1 枝（含彈匣1 個，槍枝管制編號：000000
    0000 號） ，屬違禁物，不論屬於被告與否，應依刑法第38
    條第1項 第1 款之規定宣告沒收。
據上論斷，應依刑事訴訟法第299 條第1 項前段，槍砲彈藥刀械
管制條例第8 條第4 項，刑法第11條前段、第28條、第42條第3
項前段、第38條第1 項第1 款，判決如主文。
本案經檢察官唐道發到庭執行職務。
中    華    民    國    97    年    5     月    15    日
                    刑事第九庭審判長法  官  游紅桃
                                    法  官  胡芷瑜
                                    法  官  何燕蓉
以上正本證明與原本無異。
如不服本判決，應於判決送達後10日內向本院提出上訴狀（應附
繕本），其未敘述上訴理由者，應於上訴期間屆滿後20日內補提
理由書狀於本院，上訴於臺灣高等法院。
                                    書記官  魏里安
中    華    民    國    97    年    5     月    15    日
附錄本案論罪科刑法條：
槍砲彈藥刀械管制條例第8 條第4 項規定：
未經許可，持有、寄藏或意圖販賣而陳列第1 項所列槍枝者，處
3 年以上10年以下有期徒刑，併科新臺幣700 萬元以下罰金。


司法院資訊處製作；財團法人民間司法改革基金會備份。
